臺灣新竹地方法院民事判決　　　　　　　100年度訴字第346號
原　　　告　梁均菱
法定代理人　梁先昌
兼　上一人
訴訟代理人　曾錦雀
被　　　告　朱夢珍
訴訟代理人　李義妹
上列當事人間因過失傷害案件，原告於刑事訴訟程序附帶提起民
事訴訟，請求侵權行為損害賠償事件，經本院刑事庭裁定移送而
來，本院於民國100 年10月31日言詞辯論終結，判決如下：
    主  文
被告應給付原告梁均菱新台幣參萬捌仟零玖拾貳元，給付原告曾
錦雀新台幣拾捌萬伍仟貳佰捌拾玖元，及均自民國九十九年十月
六日起至清償日止，按週年利率百分之五計算之利息。
原告其餘之訴均駁回。
訴訟費用由被告負擔百分之四十，餘由原告負擔。
本判決原告勝訴部分得假執行。
    事實及理由
壹、程序部分：
    按訴狀送達後，原告不得將原訴變更或追加他訴，但擴張或
    減縮應受判決事項之聲明者，不在此限，民事訴訟法第255
    條第1 項第3 款定有明文。經查，本件原告於民國99年10月
    1 日起訴時請求被告給付新台幣（下同）574,983 元及自起
    訴狀繕本送達翌日（即民國99年10月6 日）起至清償日止，
    按年息5 ％計算之利息，於100 年10月31日言詞辯論期日當
    庭撤回機車修理費5,300 元部分（見本院卷第22頁）。核其
    性質係屬減縮及擴張應受判決事項之聲明，按諸上揭規定，
    自應予准許之。
貳、實體部分
一、原告起訴主張：
  (一)被告朱夢珍於民國98年10月27日上午，騎乘車牌號碼GP5-79
    7 號重型機車，由新竹縣竹北市往新竹市方向行駛，於同日
    7 時20分許，行經新竹市溪洲橋由南往北方向時，其本應注
    意汽車在同一車道行駛時，除擬超越前車外，後車與前車之
    間應保持隨時可以煞停之距離，及注意車前狀況，並隨時採
    取必要之安全措施，以避免危險發生，而依當時路況為天候
    晴、日間有自然光線、路面乾燥無缺陷，無障礙物，視距良
    好，對於車前各人、車之動態尚能確切掌握等情況，並無不
    能注意之情事，竟疏未與前車之間保持隨時可以煞停之距離
    ，亦未注意車前狀況，導致煞車不及，其所騎乘上開重型機
    車之車頭自後方追撞同向前方由原告曾錦雀所騎乘並搭載其
    女即原告梁均菱之車牌號碼BD5-226 號重型機車，致曾錦雀
    及梁均菱人車倒地，原告梁均菱則因此受有左腳足踝骨折；
    原告曾錦雀因此受有右膝髕骨骨折併右大腿肌肉萎縮（約2.
    5 公分）、右膝擦傷、左肩及左上臂挫傷等傷害。被告因過
    失不法侵害原告之身體、健康，自應賠償原告之損害。
  (二)被告應賠償之項目及金額如下：
    1.原告梁均菱部分：
      原告梁均菱因本次車禍事故受有左腳足踝骨折之傷害，支
      出住院、門診醫療費用新臺幣（下同）3,592 元；另自費
      復健、藥材費10,000元；又出院後，在家療養60日，請祖
      母鄭玉葉照顧，與原告曾錦雀共同請求30日相當看護費用
      共30,000元，所以原告梁均菱部分請求相當於看護費用15
      ,000元；另請求被告賠償非財產上之損害150,000 元。
    2.原告曾錦雀部分：
      原告曾錦雀因本次車禍事故受有右膝髕骨骨折併右大腿肌
      肉萎縮（約2.5 公分）、右膝擦傷、左肩及左上臂挫傷等
      傷害，支出住院、門診醫療費用11,491元；另自費復健、
      藥材費15,000元；又出院後，在家療養60日，請母親鄭玉
      葉照顧，與原告梁均菱共同請求30日每天1,000 元相當看
      護費用共30,000元，所以原告曾錦雀部分請求相當於看護
      費用15,000元；往返就診之交通費4,500 元；又原告曾錦
      雀因本件車禍60日無法工作，受有工作收入損失之損害，
      為185,100 元；另請求被告賠償原告曾錦雀非財產上之損
      害160,000 元。
  (三)爰依民法第184 條第1 項、第191 條之2 、第193 條第1 項
    、第195 條第1 項及第229 條第2 項、第233 條第1 項等規
    定提起本件訴訟，並聲明：被告應給付原告梁均菱178,592
    元，及自起訴狀繕本送達翌日即99年10月6 日起至清償日止
    ，按年息百分之5 計算之利息。被告應給付原告曾錦雀396,
    391 元，及自起訴狀繕本送達翌日即99年10月6 日起至清償
    日止，按年息百分之5 計算之利息。願供擔保請准宣告假執
    行。
二、被告抗辯：
  (一)被告不否認對於本件車禍之發生有過失，然原告曾錦雀亦有
    過失。
  (二)對於原告梁均菱、曾錦雀的醫療費用、自費復健、藥材費及
    交通費均不爭執，但對於原告梁均菱、曾錦雀的看護費、慰
    撫金及原告曾錦雀工作損失請求有意見。認為醫生證明說只
    需要2 個星期的看護，原告請求2 個月太離譜；工作損失不
    能依照年收入，應該依照勞基法，以底薪計算才適當等語置
    辯。
  (三)答辯聲明：原告之訴及假執行之聲請均駁回。
三、本院得心證之理由：
  (一)原告主張被告於98年10月27日上午，騎乘車牌號碼GP5-797
    號重型機車，由新竹縣竹北市往新竹市方向行駛，於同日7
    時20分許，行經新竹市溪洲橋由南往北方向時，其本應注意
    汽車在同一車道行駛時，除擬超越前車外，後車與前車之間
    應保持隨時可以煞停之距離，及注意車前狀況，並隨時採取
    必要之安全措施，以避免危險發生，而依當時路況為天候晴
    、日間有自然光線、路面乾燥無缺陷，無障礙物，視距良好
    ，對於車前各人、車之動態尚能確切掌握等情況，並無不能
    注意之情事，竟疏未與前車之間保持隨時可以煞停之距離，
    亦未注意車前狀況，導致煞車不及，其所騎乘上開重型機車
    之車頭自後方追撞同向前方由原告曾錦雀所騎乘並搭載其女
    即原告梁均菱之車牌號碼BD5-226 號重型機車，致原告曾錦
    雀及梁均菱人車倒地，原告梁均菱因此受有左腳足踝骨折之
    傷害；原告曾錦雀因此受有右膝髕骨骨折併右大腿肌肉萎縮
    （約2.5 公分）、右膝擦傷、左肩及左上臂挫傷等事實，業
    據原告梁均菱、曾錦雀在警詢、偵查中指訴明確，並有道路
    交通事故現場圖、道路交通事故調查報告表(一)、(二)、國軍新
    竹地區醫院附設民眾診療服務處診斷證明書在卷可稽；而被
    告對本件車禍之發生有過失乙節亦不爭執；且被告所犯過失
    傷害罪之刑事案件部分，復經本院刑事庭於100 年1 月21日
    以99年度竹交簡字第282 號判處有期徒刑3 月確定，原告前
    開主張，自屬信實。
  (二)按因故意或過失，不法侵害他人之權利者，負損害賠償責任
    。違反保護他人之法律，致生損害於他人者，負賠償責任。
    。又汽車、機車或其他非依軌道行駛之動力車輛，在使用中
    加損害於他人者，駕駛人應賠償因此所生之損害。不法侵害
    他人之身體或健康者，對於被害人因此喪失或減少勞動能力
    或增加生活上之需要時，應負損害賠償責任。不法侵害他人
    之身體、健康、名譽、自由、信用、隱私、貞操，或不法侵
    害其他人格法益而情節重大者，被害人雖非財產上之損害，
    亦得請求賠償相當之金額。民法第184 條第1 項前段、第2
    項、第191 條之2 前段、第193 條第1 項、第195 條第1 項
    前段分別定有明文。本件被告因騎車不慎致原告受有如前傷
    害，原告依據上開侵權行為之法律關係請求被告負損害賠償
    責任，洵無不合。
  (三)茲將原告得請求之項目與金額分敘如下：
    1.醫療費用：
      (1)原告梁均菱部分：
        原告梁均菱主張已支出醫療費用共計3,592 元，並提出
        醫療費用單據5 件（見本院99年度竹交簡附民字第27號
        卷第17頁至第21頁參照），上開費用亦為被告所不爭執
        ，依原告梁均菱之受傷情形，核為必要醫療費用，應予
        准許。
      (2)原告曾錦雀部分：
        原告曾錦雀主張已支出醫療費用共計11,491元，並提出
        醫療費用單據5 件（見本院99年度竹交簡附民字第27號
        卷第7 頁至第15頁參照），上開費用亦為被告所不爭執
        ，依原告曾錦雀之受傷情形，核為必要醫療費用，應予
        准許。
    2.自費復健、藥材費用：
      (1)原告梁均菱部分：
        原告主張其自費支出復健、藥材費用共10,000元，並提
        出部分收據在卷可參，復為被告所不爭（見本院99年度
        竹交簡附民字第27號卷第22頁），是原告此部分主張，
        為有理由，應予准許。
      (2)原告曾錦雀部分：
        原告主張其自費支出復健、藥材費用共15,000元，並提
        出部分收據在卷可參，復為被告所不爭（見本院99年度
        竹交簡附民字第27號卷第22頁），是原告此部分主張，
        為有理由，應予准許。
    3.就醫車資：
      原告曾錦雀主張自桃園住處至新竹國軍醫院就診所支出計
      程車車資4,500 元（見本院99年度竹交簡附民字第27號卷
      第18頁至第20頁參照），業據原告曾錦雀提出計程車車資
      證明為證，上開費用亦為被告所不爭執，原告此部分之請
      求洵屬有據。
    4.看護費：
      原告梁均菱、曾錦雀主張其出院後30日，需專人照護而與
      原告曾錦雀共同由其祖母、母親鄭玉葉照護，每日1,000
      元（即每人每日500 元），共計支付30,000元，被告應分
      別賠償原告梁均菱、曾錦雀看護費用各15,000元等情。經
      查：觀諸本院依職權向國軍新竹地區醫院附設民眾診療服
      務處函詢結果：「病患（即原告梁均菱）受傷後採保守治
      療石膏固定，傷後約2 週行動不便需人照顧，若無家人可
      於旁照顧，則需看護照顧。全日或半日視個人家庭成員可
      否參與照顧而不同」、「病患（即原告曾錦雀）右側髕骨
      骨折，術後約2 週行動不便需人照顧，若無家人可於旁照
      顧，則需看護照顧。全日或半日視個人家庭成員可否參與
      照顧而不同」等語（見本院100 年度司竹調字第45號卷第
      98 頁 、第99頁），足認原告因系爭車禍受傷，於2 週（
      即14 日 ）內確有接受專人看護之必要甚明。復按當事人
      已證明受有損害而不能證明其數額或證明顯有重大困難者
      ，法院應審酌一切情況，依所得心證定其數額，民事訴訟
      法第222 條第2 項定有明文，本院衡諸目前看護費用行情
      ，認以療養期間每日500 元為看護費用之計算基準，核屬
      相當。惟原告梁均菱、曾錦雀係請求出院後30日之看護費
      ，而依原告所提國軍新竹地區醫院附設民眾診療服務處診
      斷證明書其等住院期間係自98年10月27日起至同年月31日
      止共5 日（見本院卷第12頁至第13頁），是原告梁均菱、
      曾錦雀分別請求出院後9 日之看護費用各4,500 元（【14
      -5 】 ×500 ），應予准許，逾此部分，即屬無據。
    5.工作損失：
      本件原告曾錦雀主張其因本件車禍事故之發生，自98年10
      月27日至同年12月25日無法工作等語，業據其提出診斷證
      明書及出勤紀錄查詢為證（見100 年度司竹調字第45號卷
      第84頁至第86頁、第94頁）。經查：依據原告曾錦雀提出
      之出勤紀錄查詢結果：原告曾錦雀自98年10月27日至同年
      12月25日確有以特休假、公傷假請假之情（見100 年度司
      竹調字第45號卷第84頁至第86頁）；另依國軍新竹地區醫
      院附設民眾診療服務處診斷證明書載明：「右膝髕骨骨折
      併右大腿肌肉萎縮（約2.5 公分）、右膝擦傷。宜復健治
      療、門診追蹤（自98年10月27日起休養及護具使用2 個月
      ，後續復健1 個月）」（見100 年度司竹調字第45號卷第
      94頁）。本院審酌原告因本件車禍事故受有右膝髕骨骨折
      併右大腿肌肉萎縮、右膝擦傷之傷害，經開刀治療而原告
      之職業為保險業務員，其工作性質確須經常在外拜訪客戶
      ，是原告主張其於98年10月27日起至同年12月25日止共60
      日無法工作，自屬合理。又原告從事之保險業務員工作，
      其薪資包含保戶佣金在內，雖無固定數額，但依原告在受
      傷之前，其從事保險業務能力之平均薪資，自屬原告可預
      期之收入，是原告於97年至98年10月在國泰人壽保險股份
      有限公司（下稱國泰壽險公司）之薪資所得分別為1,110,
      602 元、837,233 元（902,095-1,800-30,522-1,800-30,
      740 ），有個人薪資所得查詢、各類所得扣繳暨免扣繳憑
      單附卷足憑（見100 年度司竹調字第45號卷第29頁、第87
      頁、第88頁），是原告曾錦雀之年平均薪資所得應為1,06
      2,455 元（計算式：【1,110,602 元＋837,233 元] 22
      ×12＝1,062,455 元，小數點以下四捨五入），每日薪資
      相當於2,911 元（計算式：1,062,455 元÷365 ＝2,911
      元，小數點以下四捨五入）。本院認原告依其年齡、能力
      ，在通常情形下，其每月可獲得與其於車禍發生時所受薪
      資相等之收入，並依60天計算原告工作損失，據以核算原
      告喪失自98年10月27日起至同年12月25日止，共計60天工
      作薪資之損失，再扣除國泰壽險公司於上開期間支付原告
      之薪資64,862元（計算式：1,800+30,522+1,800 +30,740
      ；見100 年度司竹調字第45號卷第29頁），是原告因本件
      車禍事故所受之工作薪資損失應為109,798 元（計算式：
      【2,911 元×60日】-64,862 元＝109,798 元）。是以，
      原告曾錦雀請求被告應給付工作薪資損失109,798 元，即
      屬有據，應予准許；逾此部分請求，則為無理由，應予駁
      回。
    6.小計：
      (1)本件原告梁均菱得請求被告給付其財產上損害賠償金額
        總計為18,092元（3,592＋10,000＋4,500）。
      (2)本件原告曾錦雀得請求被告給付其財產上損害賠償金額
        總計為145,289 元（11,491＋15,000＋4,500+4,500+10
        9,798 ）。
    7.精神慰撫金：
      按不法侵害他人之身體、健康、名譽、自由、信用、隱私
      、貞操，或不法侵害其他人格法益而情節重大者，被害人
      雖非財產上之損害，亦得請求賠償相當之金額。民法第
      195 條第1 項定有明文。又按慰撫金之多寡，應斟酌雙方
      之身份、地位、資力與加害之程度及其他各種情形核定相
      當之數額，其金額是否相當，自應依實際加害情形與被害
      人所受之痛苦及雙方之身份、地位、經濟狀況等關係決定
      之。查原告梁均菱為83年4 月出生，本件侵權行為發生時
      年為15歲，為學生；原告曾錦雀為58年6 月生，本件侵權
      行為發生時為40歲，為保險業務員，名下並有房地及小額
      投資，有稅務電子閘門財產所得調件明細表1 份在卷可參
      （見100 年度司竹調字第45號卷第10頁至第16頁）。而被
      告則為71年5 月出生，為本件侵權行為時年齡27 歲 ，擔
      任公共安全工作，月薪30,000元等情，業據被告之代理人
      陳明在卷（見本院卷第8 頁背面）。本院審酌上開兩造之
      年齡、教育程度、社會地位、資力等情形，並原告梁均菱
      、曾錦雀受傷之程度及被告未與原告達成和解等情，認原
      告梁均菱請求非財產上損害賠償150,000 元、原告曾錦雀
      請求非財產上損害賠償160,000 元，均屬過高，應以原告
      梁均菱部分20,000元、原告曾錦雀部分40,000元為適當。
    8.綜上，原告梁均菱得請求被告賠償之損害為38,092元；原
      告曾錦雀得請求被告賠償之損害則為185,289 元。
  (四)按損害之發生或擴大，被害人與有過失者，法院固得減輕或
    免除賠償金額，民法第217 條第1 項定有明文，惟若被害人
    就損害之發生或擴大並無過失，即無該條之適用。被告雖抗
    辯：原告曾錦雀在正常行駛中突然減速，亦有過失，本件應
    該雙方都有過失云云。惟查：原告曾錦雀於偵訊時堅決否認
    有何緊急煞車突然減速之情形，而被告於警詢時亦自承：其
    發現危險時，距離原告曾錦雀所騎乘之上開普通重型機車大
    約1 公尺，因煞車不及擦撞前方車輛等語在卷（見100 年度
    司竹調字第45號卷第48頁背面），而案發當時之路況為天候
    晴、日間有自然光線、路面乾燥無缺陷，無障礙物，視距良
    好等情，有現場事故調查報告表(一)在卷可按（見100 年度司
    竹調字第45號卷第40頁），則被告之視線自屬清晰，而能確
    切掌握前方各項人車動態，並無不能注意之情事，倘被告能
    善盡注意義務，與前車保持可煞停之安全距離，且注意車前
    狀況，則被告當不致因煞車不及追撞原告曾錦雀所騎乘之上
    揭機車。又新竹市警察局研判本件交通事故原因係被告未保
    持行車安全距離，追撞原告曾錦雀所騎乘上揭機車肇事等情
    ，亦有前述新竹市○○○道路交通事故初步分析研判表1 份
    附卷可佐（見100 年度司竹調字第45號卷第82頁）。足認原
    告係騎乘機車在道路前方，本件顯係因被告疏未注意車前狀
    況所致，難認原告有何過失。被告抗辯原告與有過失，應無
    理由。
  (五)從而，原告梁均菱、曾錦雀依據侵權行為之法律關係，請求
    被告分別賠償38,092元、185,289 元及均自起訴狀繕本送達
    翌日即99年10月6 日起至清償日止，按年息百分之5 計算之
    利息，為有理由，應予准許。超逾此部分之請求，為無理由
    ，均應予駁回。
四、假執行之宣告：
    原告梁均菱、曾錦雀均陳明願供擔保聲請宣告假執行，因命
    被告給付之金額均未逾500,000 元，依民事訴訟法第389 條
    第1 項第5 款規定，應依職權宣告假執行。
五、本件事證已明，兩造其餘攻擊防禦方法及本院未經援用之證
    據，經審酌後均核與本件之結論不生影響，爰不加以贅述，
    附此敘明。
據上論結，原告之訴為一部有理由，一部無理由，依民事訴訟法
第79條、第389 條第1 項第5 款，判決如主文。
中    華    民    國  100     年    11    月    14    日
                  民事第一庭  法  官  朱美璘
以上正本係照原本作成
如對本判決上訴，須於判決送達後20日內向本院提出上訴狀。如
委任律師提起上訴者，應一併繳納上訴審裁判費。
                              書記官  王恬如
中    華    民    國  100     年    11    月    14    日